臺灣高等法院刑事判決
111年度上訴字第318號
上  訴  人  臺灣新北地方檢察署檢察官
被      告  徐英俊


上列上訴人因被告家暴傷害案件，不服臺灣新北地方法院110年
度審訴字第1129號，中華民國110年11月23日第一審判決（起訴
案號：臺灣新北地方檢察署110年度復偵字第1號），提起上訴，
本院判決如下：
    主  文
上訴駁回。
    犯罪事實
一、徐英俊為徐麗昭胞弟，與之具有家庭暴力防治法第3條第4款
    之家庭成員關係，於民國109年2月23日下午1時30分許，在
    新北市○○區○○路○段0號餐廳用餐後，以輪椅推送母親外出，
    徐麗昭誤認母親將遭強行帶離，上前阻止，因而齟齬，徐英
    俊竟基於傷害之犯意，徒手拉扯、推撞徐麗昭，致徐麗昭受
    有雙手臂多處瘀傷、腰部挫傷之傷害。
二、案經徐麗昭訴由新北市政府警察局土城分局移送臺灣新北地
    方檢察署檢察官偵查起訴。
    理  由
壹、證據能力：
    本件認定犯罪事實所引用之證據，皆無證據證明係公務員違
    背法定程序所取得。又檢察官、被告徐英俊於本院準備程序
    及審理時均同意作為證據（本院卷第42、43、56、57頁），
    復經審酌該等證據製作時之情況，尚無顯不可信與不得作為
    證據之情形，亦無違法不當與證明力明顯過低之瑕疵，且與
    待證事實具有關聯性，認為以之作為證據應屬適當，依刑事
    訴訟法第158條之4反面解釋及第159條之5規定，認均有證據
    能力。
貳、實體部分：
一、認定犯罪事實之證據及理由：
  ㈠上揭事實，業據被告於原審及本院審理時坦承不諱（原審卷
    第32、39頁、本院卷第42、58頁），並經證人即告訴人徐麗
    昭於警詢、檢察官訊問時具結證述綦詳（臺灣新北地方檢察
    署109年度偵字第22488號偵查卷宗【下稱偵卷】第9至10、2
    7至31頁），且有亞東紀念醫院受理家庭暴力事件驗傷診斷
    書、監視錄影畫面翻拍照片在卷足稽（偵卷第13至14、15至
    18頁），復經檢察官勘驗現場監視錄影光碟無誤（偵卷第29
    至31頁），俱徵被告前揭任意性自白與事實相符，應堪信實
    。綜上，本案事證明確，被告犯行堪予認定，應依法論科。
二、論罪：
    核被告所為，係犯刑法第277條第1項之傷害罪，且屬對家庭
    成員間實施身體上不法侵害之行為，該當家庭暴力防治法所
    稱之家庭暴力罪。惟因家庭暴力防治法對於家庭暴力罪並無
    科處刑罰之規定，故應逕論以刑法傷害罪。
三、維持原判決之理由：
  ㈠原審以被告犯傷害罪，事證明確，適用刑法第277條第1項規
    定，審酌被告與告訴人為血緣親近、關係密切之姊弟，案發
    時其二人、家屬與母親同在餐廳用餐，且被告自陳當下與告
    訴人間有關於爭取母親監護權之官司等待法院判定，彼此間
    關係略顯緊張，於被告將乘坐輪椅之母親推往餐廳外部之過
    程，告訴人因認被告欲將母親強行帶走，旋即趨近並出手阻
    攔被告推動母親乘坐之輪椅持續前行，而被告見狀則欲排除
    告訴人之阻攔，遂有將告訴人甩開、推擠之動作，致告訴人
    受有前述傷害，未能秉持平和、理性之態度，尋求合法、有
    效之途徑解決紛爭或化解誤會，仍有不該，兼衡告訴人所受
    之傷勢輕重及範圍，被告犯後終能坦承犯行，態度勉可，以
    及被告之素行、教育程度、職業、家庭經濟與生活狀況，迄
    今未能與告訴人達成和解，亦未獲取告訴人諒解等一切情狀
    ，量處罰金新臺幣（下同）5000元，並諭知易服勞役之折算
    標準。核其認事用法均無違誤，量刑亦屬妥適，應予維持。
　㈡檢察官上訴意旨略以：告訴人於本件案發後，身心受創，迄
    未復元，被告未賠償損害，無和解誠意，原審量刑實屬過輕
    。
　㈢量刑輕重，係屬為裁判之法院得依職權自由裁量之事項，苟
    其量刑已以行為人之責任為基礎，並斟酌刑法第57條各款所
    列情狀，在法定刑度內，酌量科刑，無偏執一端，致明顯失
    出失入之情形，自不得指為不當或違法。原審量定刑期，就
    被告與告訴人之關係、本案爭執原委及告訴人所受傷勢情形
    等，詳為斟酌，且被告於偵查中即表明願與告訴人和解（偵
    卷第31頁），乃告訴人請求被告賠償50萬元（臺灣新北地方
    檢察署110年度復偵字第1號偵查卷宗第17、50頁），於原審
    審理時則經通知未到庭，原審復已考量被告迄未能與告訴人
    達成和解、賠償損害之犯後態度，衡情酌量，在適法範圍內
    行使其量刑之裁量權，核無違法或不當之情形。從而，檢察
    官以原審量刑過輕，提起上訴，為無理由，應予駁回。
據上論斷，應依刑事訴訟法第368條，判決如主文。
本案經檢察官陳玟瑾提起公訴，檢察官陳炎辰提起上訴，由檢察
官周啓勇到庭執行職務。
中　　華　　民　　國　　111 　年　　3 　　月　　31　　日
                  刑事第三庭    審判長法　官  張惠立
                                      法　官  劉兆菊
                                      法　官  廖怡貞
以上正本證明與原本無異。
如不服本判決，應於收受送達後20日內向本院提出上訴書狀，其
未敘述上訴之理由者並得於提起上訴後20日內向本院補提理由書
（均須按他造當事人之人數附繕本）「切勿逕送上級法院」。
                                      書記官  劉芷含
中　　華　　民　　國　　111 　年　　3 　　月　　31　　日

附錄：本案論罪科刑法條全文
中華民國刑法第277條
傷害人之身體或健康者，處5年以下有期徒刑、拘役或50萬元以
下罰金。
犯前項之罪，因而致人於死者，處無期徒刑或7年以上有期徒刑
；致重傷者，處3年以上10年以下有期徒刑。